臺灣高等法院刑事裁定　　　　　　　　　　　　　　　九十一年度抗字第一三一號
　　抗　告　人
　　即自訴　人　甲○○
　　被　　　告　乙○○
右列抗告人因自訴被告偽造文書案件，不服臺灣基隆地方法院九十年度自字第五五號
，中華民國九十一年二月七日第一審裁定，提起抗告，本院裁定如左：
    主  文
抗告駁回。
    理  由
一、抗告意旨略以：(一)新修正之刑事訴訟法第三百二十六條第三項規定，第一項訊問
    及調查結果，如認為案件有第二百五十二條至第二百五十四條之情形者，得以裁
    定駁回自訴，並準用第二百五十三條之二第一項第一款至第四款、第二項至第四
    項之規定。新修正刑事訴訟法第三百二十六條並無準用第二百五十三條第二項至
    第四項之規定。(二)依據法務部法九十律字第００五五０二號，說明欄第三點後段
    稱：「又行政資訊雖非屬應主動公開者，人民亦得請求提供，除符合行政資訊公
    開辦法第五條第一項限制公開或提供者外，行政機關應予提供」。足證行政資訊
    之公開根本無法規不溯及既往之情形。(三)證據之證明力雖由法院自由判斷，然證
    據之本身存有瑕疵或對於待證事實不足以供證明之資料，而事實審仍採為判決基
    礎，則其自由判斷之職權行使，即不得謂非逾越範圍。最高法院三十年上字第一
    一五二號判例參考。所謂九十年度行政資訊目錄確實仍在研擬中，根本未提出任
    何研擬之文件，空口白話何足信。原審對於待證事實不足以供證明之資料，仍採
    為裁定基礎，則其自由判斷之職權行使，不得謂非逾越範圍。為此依法提起抗告
    ，聲請撤銷原裁定云云。
二、原裁定以：自訴意旨以被告乙○○於九十年九月十二日所發（九０）基府民行字
    第０八０七六０號函稱：「查有關行政程序法係九十年一月一日施行，行政資訊
    公開辦法為九十年二月二十一日發布，依法律不溯既往原則及基於本局九十年度
    行政資訊目錄尚在研擬中，故無法提供上述資料予台端」。因行政程序法及行政
    資訊公開辦法並無法律不溯既往之法條。且九十年度基隆市與交通部觀光局合辦
    雞籠中元祭，也辦有葉俊麟先生紀念音樂會，也有防旱計畫....，九十年度至少
    有這些行政資訊目錄，且依據「基隆市政府受理民眾申請檔案閱覽、抄錄、複製
    暫行作業要點」，足認被告於職務上所掌公文書登載不實，並行使云云。原審據
    證人即基隆市政府民政局自治行政課課長王朝青證稱：自訴人指訴登載不實之公
    文係伊承辦，依法務部九十年三月十四日法九十律字第００五五０二號函意旨，
    行政程序法及行政資訊公開辦法確實不溯既往，且九十年度行政資訊目錄確實仍
    在研擬中，而依法函復自訴人，況自訴人自訴狀所稱之活動，本來即不在公開項
    目內等語，有前揭法務部函附卷可稽。按刑法第二百十三條不實登載公文書罪之
    成立，除客觀上公務員在其職務上所掌公文書，有為虛偽不實之登載行為，且足
    生損害於公眾或他人外，其在主觀上須明知為不實，所謂明知係指直接之故意而
    言（最高法院六十九年度台上字五九五號判例要旨）。是以，基隆市政府於九十
    年九月十二日所發（九０）基府民行字第０八０七六０號函，登載製作前揭公文
    之公務員主觀上並無明知為不實，所記載者與客觀事實亦無不符，顯無證據足資
    證明被告有明知不實而虛偽記載之情形。被告犯罪嫌疑顯然不足，而依九十一年
    二月八日修正前之刑事訴訟法第三百二十六條第三項規定，依同條第一項訊問及
    調查結果，認為案件有犯罪嫌疑不足（即同法第二百五十二條第十款）之情形，
    以裁定駁回自訴之規定，據以駁回自訴人之自訴。
三、經查九十一年二月八日修正公布之刑事訴訟法第三百二十六條第一項規定為：「
    法院或受命法官，得於第一次審判期日前，訊問自訴人、被告及蒐集或調查證據
    ，於發見案件係民事或利用自訴程序恫嚇被告者，得曉諭自訴人撤回自訴。」；
    第三項為：「第一項訊問及調查結果，如認為案件有第二百五十二條至第二百五
    十四條之情形者，得以裁定駁回自訴，並準用第二百五十三條之二第一項第一款
    至第四款、第二項至第四項之規定」。而原裁定係於九十一年二月七日為之，係
    在刑事訴訟法第三百二十六條修正之前，而修正後之同條第三項關於「第一項訊
    問及調查結果，如認為案件有第二百五十二條至第二百五十四條之情形者，得以
    裁定駁回自訴」之規定，與修正前並無不同。至於原規定「並準用第二百五十三
    條第二項至第四項之規定」。修正為「並準用第二百五十三條之二第一項第一款
    至第四款、第二項及第三項之規定。」部分，原裁定並未援引適用，則此一修正
    ，對於原裁定之結果尚無影響。原審於第一次審判期日前，訊問自訴人，並訊問
    證人王朝青，參酌最高法院六十九年度台上字五九五號判例意旨，且依卷附前揭
    法務部九十年三月十四日法九十律字第００五五０二號函，亦記載：「本法及其
    授權訂定之公開辦法分別於本（九十）年一月一日及二月二十三日開始施行，依
    法規不溯及既往原則，行政機關關於本法施行前持有或保管之資訊，於本法施行
    後，原則上得不主動公開之」（見原審卷第二十八、二十九頁），則自訴人申請
    影印基隆市政府民政局八十至九十年度間之所有行政資訊目錄，基隆市政府九十
    年九月十二日（九０）基府民行字第０八０七六０號函，以依法律不溯既往原則
    （指八十至八十九年度之行政資訊目錄）及九十年度行政資訊目錄尚在研擬中（
    指九十年度行政資訊目錄尚在研擬，無該年度之資料可資提供）為由，函復自訴
    人，說明無法提供上述資料。被告以市長名義具名於該函，因登載內容與客觀事
    實並無不符，被告主觀上顯無明知為不實事項，而登載於職務上所掌公文書之犯
    意，並無證據足資證明被告有明知不實而虛偽記載，並予行使之犯行。其犯罪嫌
  疑顯然不足，原審裁定駁回自訴人之自訴。經核於法洵無不當。自訴人提起本件
    抗告，為無理由，應予駁回。
四、據上論結，應依刑事訴訟法第四百十二條，裁定如主文。
中      華      民      國    九十一    年      四      月      一      日
                              臺灣高等法院刑事第三庭
                                  審判長法  官  張  連  財
                                        法  官  張  傳  栗
                                        法  官  李  英  勇
右正本證明與原本無異。
不得再抗告。
                                        書記官  倪  淑  芳
中      華      民      國    九十一    年      四      月       二     日
